【裁判字號】    99,交上易,1139
【裁判日期】    991130
【裁判案由】    過失致死等
【裁判全文】
臺灣高等法院臺中分院刑事判決      99年度交上易字第1139號
上  訴  人
即  被  告  江敏雄
上列上訴人因過失致死等案件，不服臺灣臺中地方法院99年度交
易字第133號中華民國99年7月12日第一審判決（起訴案號：臺灣
臺中地方法院檢察署99年度偵字第2648號），提起上訴，本院判
決如下：
    主  文
原判決關於過失致死罪部分及定應執行刑部分撤銷。
江敏雄因過失致人於死，處有期徒刑拾月。
其餘上訴駁回。
江敏雄前開所處有期徒刑拾月與上訴駁回部分，應執行有期徒刑
壹年。緩刑年。
    事  實
一、江敏雄於民國九十九年一月九日晚間十時許，在臺中市○區
    ○○○路二段一六三號五樓之二其住處內飲用高梁酒後，在
    明知酒後會有反應不靈敏，以致無法安全駕駛之情況下，仍
    於翌日凌晨六時八分許，貿然駕駛車牌號碼ＱＰ－○二五○
    號自用小客車，由上揭住處外出上班（推估斯時吐氣酒精濃
    度為每公升○‧五五七一毫克《代謝計算公式為0.51mg/l＋
    0.0628mg/l×(45/60)＝0.5571mg/l》） 。迨於同日凌晨六
    時十五分許，江敏雄駕駛上開自用小客車由南往北行經臺中
    市○○區○○路一段五六七號前，原應注意汽車駕駛人飲酒
    後其吐氣所含酒精成分超過每公升零點二五毫克以上者，不
    得駕車，且應注意車前狀況，俾隨時採取必要之安全措施，
    且依當時天候晴、為晨或暮光、路面乾燥無缺陷、無障礙物
    、視距良好等客觀情形，並無不能注意之特別情事，竟疏於
    注意來往行人，貿然直行經過該路段，適有紀連祥亦違反在
    劃有分向限制線之路段行人不得穿越之規定，自東興路一段
    五六七號前由西往東持柺杖緩慢步行橫越東興路。江敏雄因
    受飲用酒類影響致注意力不集中、反應力變慢，故其發現紀
    連祥時已煞避不及，而不慎撞擊紀連祥，紀連祥受此撞擊彈
    至江敏雄所駕駛之自用小客車前擋風玻璃後再滾落地面，受
    有顱內出血之傷勢而當場死亡。江敏雄於肇事後，經路人以
    行動電話報案，警員伍長雄抵達現場時，請報案人指認肇事
    者，報案人即指認江敏雄，伍長雄現場訊問江敏雄是否為本
    件車禍肇事者，江敏雄當場自白係本件肇事者，並經警員於
    同日六時五十三分對江敏雄進行酒精濃度測試，發覺江敏雄
    吐氣所含酒精成份高達每公升○‧五一毫克，而查知上情。
二、案經臺中市警察局第四分局報請臺灣臺中地方法院檢察署檢
    察官相驗後自動檢舉及紀連祥之妻紀黃文雀訴由臺灣臺中地
    方法院檢察署檢察官偵查起訴。
    理  由
一、證據能力部分：
  (一)本案被告所為不利於己之供述，並無出於強暴、脅迫、利誘
    、詐欺、疲勞訊問、違法羈押或其他不正之方法，亦非違反
    法定障礙事由經過期間不得訊問或告知義務之規定而為，依
    刑事訴訟法第一百五十六條第一項、第一百五十八條之二規
    定，應認其有證據能力。
  (二)本案認定犯罪事實所憑之非供述證據，均無違反法定程序而
    取得之情形，依刑事訴訟法第一百五十八條之四反面規定，
    自有證據能力。
二、認定事實所憑之證據及理由：
    上揭犯罪事實，業據被告即上訴人江敏雄於警詢、偵查中及
    審理時均坦承不諱，並有道路交通事故現場圖、道路交通事
    故調查報告表(一)(二)、被告飲酒後呼氣酒精濃度測試數據、刑
    法第一百八十五條之三案件測試觀察紀錄表、臺中縣警察局
    舉發違反道路交通管理事件通知單各一份，及交通事故現場
    照片十八幀附卷可稽。按飲酒後吐氣所含酒精成分超過每公
    升零點二五毫克以上者不得駕車，道路交通安全規則第一百
    十四條第二款定有明文。又行為人飲酒後如其呼氣酒精濃度
    每公升○‧五毫克者，有反應較慢、感覺減低、影響駕駛等
    情況發生，而飲酒後如其呼氣酒精濃度每公升○‧七五毫克
    者，其思考及個性行為均改變，此有行政院國軍退除役官兵
    輔導委員會臺北榮民總醫院八十八年八月五日（八八）北總
    內字第二六八六八號函文可據，是被告經警測得呼氣酒精濃
    度達每公升○．五一毫克，推估其駕車出發時（九十九年一
    月十日上午六時八分）吐氣酒精濃度為每公升○‧五五七一
    毫克（代謝計算公式為0.51mg/l＋0.0628 mg/l×(45/60)＝
    0.5571mg/l），其已達服用酒類不能安全駕駛動力交通工具
    之狀態，至為灼然。又被害人紀連祥確係因本件道路交通事
    故，致其受有顱內出血之傷勢，而於九十九年一月十日上午
    六時十五分許當場死亡，亦經臺灣臺中地方法院檢察署檢察
    官督同法醫師相驗無訛，有勘驗筆錄、臺灣臺中地方法院檢
    察署（九九）相字第○五五號檢驗報告書、臺灣臺中地方法
    院檢察署相驗屍體證明書各一份等附卷可憑。被告本應注意
    汽車駕駛人飲酒後其吐氣所含酒精成分超過每公升零點二五
    毫克以上者，不得駕車，又應注意車前狀況，俾隨時採取必
    要之安全措施，而依當時情形並無不能注意之情事，竟疏未
    注意及此，以致肇事，使被害人死亡，被告確有過失無疑，
    且與被害人之死亡具有相當因果關係。至於本案車禍發生時
    ，被害人穿越劃有分向限制線道路等情，業可從車禍現場剎
    車痕、刮地痕及被害人倒臥位置均在分向限制線附近加以認
    定，並有道路交通事故現場圖及現場照片在卷可稽；且本件
    車禍經原審依職權送臺灣省臺中市區車輛行車事故鑑定委員
    會鑑定肇事原因，該會認為「行人紀連祥穿越道路時未注意
    右方來車小心穿越，與江敏雄駕駛自小客車未注意車前狀況
    適採措施，同為肇事原因（江敏雄酒精濃度過量駕車亦違反
    規定）」，此有該會九十九年五月四日中市行字第○九九五
    四○一四○五號函附之鑑定意見書在卷可憑，則被害人亦有
    未遵守道路交通安全規則第一百三十四條第二款之違規，當
    可認定，足見被害人就本件車禍之發生亦同有過失，惟此並
    不影響被告前揭過失犯行之成立，併予敘明。綜上，本案事
    證明確，被告犯行洵堪認定，應依法論科。
三、法律之適用：
(一)、被告酒後駕車行為，核係犯刑法第一百八十五條之三服用酒
    類，不能安全駕駛動力交通工具而駕駛罪；又被告因違背道
    路交通駕駛重大注意義務，致被害人死亡，核其所為，係犯
    刑法第二百七十六條第一項過失致人於死罪。
(二)、按汽車駕駛人，無駕駛執照駕車、酒醉駕車、吸食毒品或迷
    幻藥駕車、行駛人行道或行經行人穿越道不依規定讓行人優
    先通行，因而致人受傷或死亡，依法應負刑事責任者，加重
    其刑至二分之一。道路交通管理處罰條例第八十六條第一項
    定有明文。而對於呼氣酒精濃度已達每公升○‧五五毫克以
    上者，肇事率為一般正常人之十倍，認為已達不能安全駕車
    之標準，此業經法務部八十八年五月十八日以法八八檢字第
    ○○一六六九號函告周知。查，本件車禍承辦警員於九十九
    年一月十日上午六時五十三分對江敏雄進行酒精濃度測試，
    發覺江敏雄吐氣所含酒精成份高達每公升○‧五一毫克，前
    已敘及，以此換算肇事時（同日上午六時十五分許），吐氣
    所含酒精成分每公升○‧五四九八毫克〔代謝計算公式為
    0.51mg/l＋0.0628mg/l×（38/60）＝0.5498mg/l，其中「
    38」是指酒測當時回算肇事之時，中間共38分鐘〕。是被告
    肇事當時呼氣酒精濃度未超過每公升○‧五五毫克，檢察官
    起訴認被告涉犯過失致死罪部分，應適用道路交通管理處罰
    條例第八十六條第一項規定加重其刑，尚有誤會。
(三)、次按自首以對於未發覺之罪投案而受裁判為要件，如案已發
    覺，則縱有投案陳述自己犯罪之事實，亦祇可謂為自白，不
    能認為自首（最高法院二十六年度上字第四八四號判例參照
    ）。查，本件被告肇事，致被害人紀連祥死亡，臺中市警察
    局第四分局大墩派出所警員伍長雄於九十九年一月十日上午
    六時十九分接獲四二一通報，同日上午六時二十七分抵達現
    場，詢問報案人何小姐（電話0000000000號），
    報案人現場指認肇事者為被告，警員伍長雄現場訊問被告是
    否為本案肇事者，被告在現場承認係肇事者等情，有臺中市
    警察局第四分局九十九年十一月八日中分四偵字第○九九○
    ○二七三六一號函附職務報告書在卷可考（見本院卷第五七
    、五九頁）。是以，被告承認伊係肇事者之前，警員顯已自
    報案人之陳述，發覺被告肇事情節，則揆諸上揭說明，被告
    承認肇事部分，僅屬自白，不能認為自首。
(四)、被告所犯上開二罪，犯意各別，行為不同，應分論併罰。
四、維持、撤銷原審判決及量刑之理由：
(一)、原審就被告所犯之不能安全駕駛動力交通工具罪部分，適用
    刑法刑法第一百八十五條之三之規定，並審酌被告酒後駕車
    ，漠視民眾用路安全，實值非難，且其本應注意汽車駕駛人
    飲酒後其吐氣所含酒精成分超過每公升零點二五毫克以上者
    ，不得駕車，及犯後坦承犯行，態度尚可，然尚未與被害人
    家屬達成和解等一切情狀，量處如有期徒刑三月，其認事用
    法均無不當，量刑亦稱妥適。被告提起上訴，請求從輕量刑
    云云，為無理由，本院就此部分駁回上訴人之上訴。
(二)、原審判決就被告涉犯過失致死罪部分，認為被告罪證明確，
    予以論罪科刑，固非無見，惟原審判決有下列違誤之處：(1)
    被告肇事後，雖然留在現場等候警員及救護人員抵達現場，
    但警員抵達時，已先自報案人獲知被告係肇事者，被告雖於
    警員訊問時坦承其係肇事者，但此屬自白而非自首，原審就
    此部分認定符合自首法定要件，尚有未恰。(2)檢察官起訴書
    認被告涉犯過失致死罪部分，應適用道路交通管理處罰條例
    第八十六條第一項規定加重其刑（見起訴書第二頁第五至七
    行），原審並未適用該規定加重被告刑責，惟理由未見說明
    不適用上開加重規定之論述，此部分亦嫌理由不備。被告上
    訴意旨請求從輕量刑，雖無理由，惟原審判決就此部分既有
    前揭違誤之處，即屬無可維持，仍應由本院將原審判決此部
    分及定應執行刑部分，予以撤銷改判。爰審酌被告酒後駕車
    ，又應注意車前狀況，俾隨時採取必要之安全措施，而依當
    時情形並無不能注意之情事，竟疏未注意及此，因此過失致
    被害人受傷當場死亡，惟被害人亦與有過失，暨其犯罪後坦
    承犯行，態度尚可，上訴後已經與被害人家屬和解，分期賠
    償被害人家屬損害，有臺灣臺中地方法院九十九年度訴字第
    一八七九號和解筆錄在卷（見本院卷第四一、四二頁），足
    見被告尚有悔悟之心等一切情狀，量處如主文第二項所示之
    刑，並與前揭上訴駁回部分所處之刑，定其應執行之刑如主
    文第四項所示。
(三)、末查，被告未曾因故意犯罪受有期徒刑以上刑之宣告，有臺
    灣高等法院被告前案紀錄表在卷足憑，其因一時失慮，偶罹
    刑典，事後尚能坦承犯行，並已與被害人家屬和解，賠償其
    損害，經此刑之宣告後，應知警惕而無再犯之虞，本院因認
    暫不執行其刑為當，予以宣告緩刑三年，用啟自新。
據上論斷，應依刑事訴訟法第三百六十九條第一項前段、第三百
六十四條、第二百九十九條第一項前段、第三百六十八條，刑法
第二百七十六條第一項、第五十一條第五款、第七十四條第一項
第一款，刑法施行法第一條之一第一項、第二項，判決如主文。
本案經檢察官姜麗儒到庭執行職務。
中    華    民    國    99    年    11    月    30    日
            刑事第九庭    審判長法  官  江  德  千
                                法  官  賴  妙  雲
                                法  官  陳  宏  卿
以上正本證明與原本無異。
不得上訴。
                                書記官  林  振  甫
中    華    民    國    99    年    11    月    30    日

司法院資訊處製作；財團法人民間司法改革基金會備份。
